【裁判字號】    98,上訴,1900
【裁判日期】    980515
【裁判案由】    毒品危害防制條例
【裁判全文】
臺灣高等法院刑事判決                98年度上訴字第1900號
上  訴  人
即  被  告  甲○○
上列上訴人因毒品危害防制條例案件，不服臺灣板橋地方法院98
年度訴字第705號，中華民國98年3月31日第一審判決（起訴案號
：臺灣板橋地方法院檢察署98年度毒偵字第90號【原判決誤載為
80號，應予更正】），提起上訴，本院判決如下：
    主  文
上訴駁回。
    理  由
一、按依刑事訴訟法第350條、第361條、第362條、第367條規定
    ，不服地方法院之第一審判決而上訴者，須提出上訴書狀，
    並應敘述具體理由，為上訴必備之程式；其所提出之書狀未
    敘述上訴理由，或僅曾以言詞陳述上訴理由者，均應於上訴
    期間屆滿後20日內補提理由書於第一審法院。第一審法院經
    形式審查，認逾期未補提上訴理由者，應定期間先命補正；
    逾期未補正者，為上訴不合法律上之程式，應以裁定駁回。
    倘已提出上訴理由，但所提非屬具體理由者，則由第二審法
    院以上訴不合法律上之程式，判決駁回。而所謂具體理由，
    必係依據卷內既有訴訟資料或提出新事證，指摘或表明第一
    審判決有何採證認事、用法或量刑等足以影響判決本旨之不
    當或違法，而構成應予撤銷之具體事由，始克當之（例如：
    依憑證據法則具體指出所採證據何以不具證據能力，或依憑
    卷證資料，明確指出所為證據證明力之判斷如何違背經驗、
    論理法則）；倘僅泛言原判決認定事實錯誤、違背法令、量
    刑失之過重或輕縱，而未依上揭意旨指出具體事由，或形式
    上雖已指出具體事由，然該事由縱使屬實，亦不足以認為原
    判決有何不當或違法者（例如：對不具有調查必要性之證據
    ，法院未依聲請調查亦未說明理由，或援用證據不當，但除
    去該證據仍應為同一事實之認定），皆難謂係具體理由，俾
    與第二審上訴制度旨在請求第二審法院撤銷、變更第一審不
    當或違法之判決，以實現個案救濟之立法目的相契合，並節
    制濫行上訴（最高法院97年度台上字第892號、97年度台上
    字第1402號、97年度台上字第5960號等判決意旨參照）。又
    原審法院對上訴書狀有無記載理由，為形式上之審查，認有
    欠缺，且未據上訴人自行補正者，固應定期間先命補正。然
    上訴理由是否具體，依96年7月4日刑事訴訟法第361條修正
    理由之說明，屬第二審法院審查範圍，不在命補正之列。
二、本件原審依憑上訴人即被告甲○○之自白，及卷內台灣檢驗
    科技股份有限公司濫用藥物檢驗報告及臺北縣政府警察局板
    橋分局扣押物品目錄表、板橋分局偵辦毒品危害防制條例案
    件被移送人姓名及代碼對照表等顯示，上訴人為警查獲後所
    排放尿液經採樣送驗之結果，確呈海洛因代謝物嗎啡、可待
    因，安非他命代謝物安非他命、甲基安非他命陽性反應，暨
    卷內臺灣高等法院被告前案紀錄表，認定上訴人前因施用毒
    品案件，經臺灣士林地方法院於民國93年9月15日以93年度
    訴字第233號判處應執行有期徒刑1年6月，並於93年11月2日
    確定；復因偽造文書案件，經臺灣臺北地方法院於93年8月
    31日以93年度訴字第558號判處應執行有期徒刑1年2月，並
    於93年11月29日確定。上開二案復經臺灣士林地方法院裁定
    定其應執行刑為有期徒刑2年8月確定。然其又因施用毒品案
    件，經臺灣高雄地方法院於95年6月30日以95年度簡字第404
    6號判處有期徒刑6月，並於95年8月7日確定。嗣經入監接續
    執行上開有期徒刑後，再經臺灣高雄地方法院以96年度聲減
    字第2650號裁定減刑，並就前揭二案定應執行刑為有期徒刑
    1年4月確定，而於96年9月7日縮短刑期執行完畢（起訴書誤
    載為於97年9月13日假釋期滿未經撤銷而執行完畢）。
    復基於施用第一級毒品海洛因及第二級毒品安非他命之犯意
    ，於97年12月16日晚上6、7時許，在其臺北市○○區○○路
    30巷5號3樓之住處內，以將海洛因及甲基安非他命一同摻入
    香菸內點燃後吸用之施用方式，同時施用第一級毒品海洛因
    及第二級毒品安非他命一次。適用毒品危害防制條例第10條
    第1項、第2項，論處上訴人施用第一級毒品，累犯，處有期
    徒刑10月。
三、被告上訴意旨略以：被告坦承犯行，犯後態度良好，未婚夫
    在98年2月12日罹患脊髓炎，經開刀三次才挽回生命，卻導
    致腹部以下癱瘓不良於行，必須由被告照顧。又父親於96年
    12月25日出車禍，造成腦部神經壓迫，以致行動不便，需要
    人照顧。自己於98年2月26日因氣胸住院開刀，才真正體會
    健康的重要，被告決定把所有傷害身體的惡習戒除，而家人
    也看到被告的決心，雖然戒毒真的很苦，但這是自找的，希
    望判處罰金刑云云。經查：被告甲○○因持有安非他命一包
    為警逮捕，經採尿送驗，以酵素免疫分析法（EIA）初步檢
    驗、氣相層析質譜儀法（GC/MS）確認檢驗，結果呈安非他
    命類、鴉片類陽性反應。被告於警偵及原審法院審理時均坦
    承犯行，本案事證甚為明確，原審因而予以論罪科刑，核無
    不合。關於刑之量定，係實體法上賦予法院得為自由裁量之
    事項，倘其量刑已以行為人之行為罪責為基礎，並斟酌刑法
    第57條各款所列情狀，在法定刑度內，酌量科刑，如無偏執
    一端，致明顯失出失入情形，上級審法院即不得單就量刑部
    分遽指為不當或違法。經查：原審就其刑之裁量，已審酌上
    訴人即被告前曾因施用毒品，經觀察、勒戒，再犯本件，顯
    無戒除毒癮之決心，自制能力不足，惟念被告施用毒品之犯
    行，係屬對其自身健康之戕害行為，對社會所造成之損害尚
    非直接，犯後坦認犯行，態度可稱良好等一切情狀，為其量
    刑之基礎。上訴意旨雖請求從輕量刑，然而無一語提及原判
    決有何違法或不當，構成應予撤銷之理由，亦未表明原判決
    之量刑有何輕重失衡、濫用裁量權或不適用法則之情形，構
    成應予撤銷之具體理由，已難謂提出合於刑事訴訟法第361
    條第1項規定之具體理由。
四、本件上訴未依法記載上訴之「具體理由」，其上訴顯屬違背
    法律上之程式，爰不經言詞辯論，逕行駁回。
據上論結，應依刑事訴訟法第367條前段、第372條，判決如主文
。
中    華    民    國    98    年    5    月    15   日
                  刑事第十二庭  審判長法  官  蔡永昌
                                      法  官  蔡新毅
                                      法  官  陳榮和
以上正本證明與原本無異。
如不服本判決，應於收受送達後10日內向本院提出上訴書狀，其
未敘述上訴之理由者並得於提起上訴後10日內向本院補提理由書
（均須按他造當事人之人數附繕本）「切勿逕送上級法院」。
                                      書記官  林吟玲
中    華    民    國    98    年    5     月    18    日
附錄：本案論罪科刑法條全文
毒品危害防制條例第10條
施用第一級毒品者，處六月以上五年以下有期徒刑。
施用第二級毒品者，處三年以下有期徒刑。


司法院資訊處製作；財團法人民間司法改革基金會備份。
